臺灣臺南地方法院民事裁定
110年度抗字第115號
抗  告  人  歐陽以琳即歐陽弘之繼承人





抗  告  人  歐陽以柔即歐陽弘之繼承人



法定代理人  彭鳳貞  
相  對  人  第一商業銀行股份有限公司

法定代理人  邱月琴  


上列當事人間聲請拍賣抵押物事件，抗告人對於中華民國110年6
月9日本院110年度司拍字第74號民事裁定提起抗告，本院裁定如
下：
    主  文
抗告駁回。
抗告程序費用新臺幣1,000元由抗告人負擔。
    理  由
一、扺押權人，於債權已屆清償期，而未受清償者，得聲請法院
    拍賣抵押物，就其賣得價金而受清償，民法第873條定有明
    文。又上開規定，依同法第881條之17規定，於最高限額抵
    押權準用之。是抵押權人依此項規定聲請拍賣抵押物係屬非
    訟事件，法院所為准駁之裁定，無確定實體法上法律關係存
    否之性質，於債權及抵押權之存否無既判力，故只須其抵押
    權已經依法登記，且債權已屆清償期而未受清償，法院即應
    為准許拍賣抵押物之裁定，至對於此項法律關係有爭執之人
    ，為求保護其權利，不妨提起訴訟，以求解決，不得僅依抗
    告程序聲明其爭執，並據為廢棄拍賣抵押物裁定之理由（最
    高法院51年度第5次民刑庭總會決議㈢參照）。申言之，聲請
    拍賣抵押物屬非訟事件，法院所為准駁之裁定，並無就抵押
    債權及抵押權之存否為實質上判斷確認之效力，只須抵押權
    在形式上已依法登記，且所擔保之抵押債權經形式上審查已
    屆清償期而未受清償，如屬最高限額抵押權，亦有形式上之
    債權證明資料，法院即應為准許拍賣抵押物之裁定；倘債務
    人就實體上之法律關係有所爭執，為求保護其權利，應另提
    起訴訟以求解決，而非抗告程序所能救濟。
二、抗告意旨略以：被繼承人歐陽弘於民國109年8月8日死亡後
    ，抗告人歐陽以琳、歐陽以柔及訴外人陳秀治、歐陽秋燕雖
    為其繼承人，但歐陽弘之母親歐陽晈鵷由歐陽弘生前扶養，
    故歐陽晈鵷得請求酌給遺產4分之1，歐陽秋燕申請要給歐陽
    晈鵷現金及股票（金額約2,307,365元）的4分之1，但歐陽
    晈鵷於110年5月27日死亡而無法給她，又歐陽秋燕持有歐陽
    晈鵷表示「新樓帳簿歸她所有」之文件等語。
三、相對人主張被繼承人歐陽弘於99年7月5日提供如附表所示之
    不動產，設定擔保債權總金額新臺幣（下同)①183萬元②120
    萬元之最高限額抵押權，並分別於99年7月8日、103年7月18
    日向相對人借款152萬元、100萬元及70萬元，嗣歐陽弘於10
    9年8月8日死亡，抗告人歐陽以琳、歐陽以柔及訴外人陳秀
    治、歐陽秋燕為其繼承人，且已就附表所示不動產，於109
    年12月1日辦畢繼承登記。詎前述借款均僅繳納本息至109年
    7月8日止，其後即未再依約繳納，尚欠本金合計664,479元
    及利息、違約金未為清償等情，業據相對人提出借款明細表
    、土地及建物登記第一類謄本、抵押權設定契約書、他項權
    利證明書、借據3紙、繼承系統表、繼承人戶籍謄本為證，
    是依上開證據為形式上之審查，足認系爭抵押權所擔保之債
    權已屆清償期而未受清償。原裁定據此准許相對人拍賣抵押
    物之聲請，於法相符。又系爭土地、建物現已辦理繼承登記
    ，登記為歐陽以琳、歐陽以柔、陳秀治、歐陽秋燕公同共有
    ，抗告人雖以前揭情詞置辯，惟抗告人上開所辯為「遺產應
    繼分或應如何分配歐陽弘遺產」之繼承人內部關係事宜，與
    相對人聲請拍賣抵押物事件無關，且屬被繼承人間實體法律
    關係之抗辯，不是非訟事件法院所得審酌之事項，揆諸前揭
    意旨，應由抗告人另行提起民事訴訟以資解決，而非本件非
    訟程序可得審究，故仍應為許可拍賣抵押物之裁定。從而，
    抗告人提起本件抗告，為無理由，應予駁回。又本件抗告費
    用確為1,000元，應由抗告人負擔。
四、據上結論，本件抗告為無理由，依非訟事件法第46條、第21
    條第2 項，民事訴訟法第495條之1第1項、第449條第1項、
    第95條、第78條，裁定如主文。
中　　華　　民　　國　　110 　年　　9 　　月　　7 　　日
                  民事第三庭       法　官　羅郁棣
以上正本證明與原本無異。
本裁定除以適用法規顯有錯誤為理由，不得再抗告。如提起再抗
告，應於收受後10日內委任律師為訴訟代理人向本院提出再抗告
狀，並繳納再抗告費新台幣1,000元。
中　　華　　民　　國　　110 　年　　9 　　月　　8 　　日
　　　　　　　　　                 書記官  周玉茹
附表
　　
附表1土地：                                           編號 土地坐落    面積 權利範圍  縣市 鄉鎮市區 段 地號 平方公尺  01 臺南市 東區 富農段 1052 12.43 60000分之6594  重測前：虎尾寮段435-15地號。      02 臺南市 東區 富農段 1053 402.83 60000分之6594  重測前：虎尾寮段435-10地號。      

附表1建物︰                                                            編號 建號 建物門牌 基地坐落 建築式樣主要建築材料及房屋層數 建物面積    附屬建物   權利 範圍      一層 二層 合計 面積單位 主要建築材料 陽台 面積單位  01 2235 臺南市○區○○路○段00巷00弄00號 臺南市○區○○段0000地號 5層樓房鋼筋混凝土造 62.96 67.63 130.59 平方公尺 鋼筋混凝土造 7.63 平方公尺 全部 重測前：虎尾寮段2235建號。 共有部分：富農段2230建號，權利範圍10000分之1871。             

附表2土地：                                           編號 土地坐落    面積 權利範圍  縣市 鄉鎮市區 段 地號 平方公尺  01 臺南市 東區 富農段 1052 12.43 360000分之22104  重測前：虎尾寮段435-15地號。      02 臺南市 東區 富農段 1053 402.83 360000分之22104  重測前：虎尾寮段435-10地號。      

附表2建物︰                                                      編號 建號 建物門牌 基地坐落 建築式樣主要建築材料及房屋層數 建物面積   附屬建物   權利 範圍      三層 合計 面積單位 主要建築材料 陽台 面積單位  01 2238 臺南市○區○○路○段00巷00弄00號三樓之3 臺南市○區○○段0000地號 5層樓房鋼筋混凝土造 70.26 70.26 平方公尺 鋼筋混凝土造 7.61 平方公尺 全部 重測前：虎尾寮段5116建號。 共有部分：富農段2230建號，權利範圍10000分之259。 共有部分：富農段2231建號，權利範圍10000分之1001。